臺灣高等法院民事判決　　　　　　　　92年度保險上字第53號
上　訴　人
即被上訴人　明台產物保險股份有限公司
法定代理人　陳曉堂
訴訟代理人　楊鴻基律師
　　　　　　范纈齡律師
　　　　　　陳蒨儀律師
被　上訴人
即　上訴人　交通部公路總局第二區養護工程處
法定代理人　高邦基
訴訟代理人　郭明仁律師
複　代理人　林啟瑩律師
被上訴人　　長虹工程股份有限公司
法定代理人　林三源
上列當事人間請求給付保險金事件，上訴人對於中華民國 92年7
月25日台灣台北地方法院90年度保險字第95號第一審判決，提起
上訴，本院於中華民國94年6月14日言詞辯論終結，判決如下：
    主  文
原判決關於(1)命上訴人明台產物保險股份有限公司給付逾自民國
90年 7月20日起算利息部分，(2)駁回上訴人交通部公路總局第二
區養護工程處後開第3、4項之訴部分，及該部分假執行之聲請，
並訴訟費用之裁判廢棄。
上開廢棄(1)部分，被上訴人交通部公路總局第二區養護工程處在
第一審之訴駁回。
被上訴人明台產物保險股份有限公司應再給付上訴人交通部公路
總局第二區養護工程處新台幣壹仟零捌拾玖萬壹仟柒佰壹拾捌元
，及自 90年7月20日起，至清償日止，按週年利率百分之十計算
之利息。
被上訴人長虹工程股份有限公司應給付上訴人交通部公路總局第
二區養護工程處新台幣玖仟柒佰伍拾玖萬肆仟伍佰捌拾肆元及自
90年7月5日起，至清償日止，按週年利率百分之五計算之利息。
本判決命被上訴人長虹工程股份有限公司給付部分，於被上訴人
明台產物保險股份有限公司所為給付部分，被上訴人長虹工程股
份有限公司免為給付。
上訴人交通部公路總局第二區養護工程處其餘上訴駁回。
上訴人明台產物保險股份有限公司其餘上訴駁回。
第一、二審訴訟費用，由被上訴人明台產物保險股份有限公司、
長虹工程股份有限公司負擔十分之八，餘由上訴人交通部公路總
局第二區養護工程處負擔。
本判決第 3項命被上訴人明台產物保險股份有限公司給付部分，
於上訴人交通部公路總局第二區養護工程處以新台幣參佰陸拾參
萬元為被上訴人明台產物保險股份有限公司供擔保後，得假執行
，但被上訴人明台產物保險股份有限公司如以新台幣壹仟零捌拾
玖萬壹仟柒佰壹拾捌元為上訴人交通部公路總局第二區養護工程
處預供擔保，得免為假執行。
本判決第 4項命被上訴人長虹工程股份有限公司給付部分，於上
訴人交通部公路總局第二區養護工程處以新台幣參仟貳佰伍拾參
萬元為被上訴人長虹工程股份有限公司供擔保後，得假執行。
    事實及理由
一、被上訴人長虹工程股份有限公司（下稱長虹公司）未於最後
    言詞辯論期日到場，經上訴人交通部公路總局第二區養護工
    程處（下稱養護工程處）之聲請，由養護工程處一造辯論而
    為判決。
二、被上訴人即上訴人養護工程處主張：伊於民國（下同）85年
    4月9日與被上訴人長虹公司訂立工程合約書（下稱系爭工程
    合約），由長虹公司承攬建造南投縣集鹿大橋新建工程（下
    稱系爭工程），合約金額為新台幣（下同） 4億1960萬元。
    長虹公司依系爭工程合約規定，於 85年8月間向上訴人即被
    上訴人明台產物保險股份有限公司（下稱明台產險公司）就
    系爭工程投保營造綜合保險（下稱系爭保險契約），就營造
    工程及其臨時工程投保 4億1960萬元保險金，長虹公司自負
    額為1300萬元。長虹公司所施作系爭工程因 921地震受損，
    依系爭工程合約養護工程處不予補償，並應由長虹公司自行
    修復至地震前之狀態後，再就未施工部分依約續行施作，至
    系爭工程全部竣工。因長虹公司放棄修復，同意另行招標，
    養護工程處仍於 90年2月20日與訴外人亞希亞營造工程股份
    有限公司（下稱亞希亞公司）訂立工程合約，由亞希亞公司
    負責施作修復，契約金額為 1億293萬元，依民法第497條規
    定，修復之費用應由長虹公司負擔，又修復工作亦為代長虹
    公司履行契約，兼有墊款之法律關係。因依民法第 213條規
    定，應以工程回復至 921地震前之原狀，作為理賠基礎。而
    921 地震發生後，長虹公司即通知明台產險公司應依保單理
    賠予受益人即養護工程處，依保險法第34條規定，自應於接
    到通知後15日理賠，明台產險公司遲未給付，為求計算方便
    ，縮減自 88年11月1日起，由明台產險公司依保險法第34條
    第2項規定，給付遲延利息年利率1分。依據明台產險公司於
    89年12月28日以 89意業理字第289號函，其就2328萬4593元
    部分，並無爭執。養護工程處修復工程另行招標金額為 1億
    293萬元，應為回復原狀之最低費用，依系爭契約第 1章第6
    條所定，扣除長虹公司之自負額1300萬元後，爰請求明台產
    險公司應理賠之數額為8993萬元等語。
三、上訴人明台產險公司於原審則以：系爭保險契約之被保險人
    長虹公司，並未因 921地震之發生而遭受損害，蓋修復工程
    係由養護工程處編列預算另行發包，長虹公司並無義務承作
    修復工程或給付修復工程之費用，依法並無「賠償請求權」
    ，本件亦無約定承攬人應將定作人列為共同被保險人，養護
    工程處自無從基於受益人之地位，行使賠償請求權以請求明
    台產險公司給付保險金。養護工程處雖提出林同棪工程顧問
    股份有限公司（下稱林同棪公司）信函為證，惟系爭工程設
    計本由林同棪公司為之，是否客觀，實有疑問。養護工程處
    亦未另為舉證，自不能僅以橋樑設計已符合當時規範，即遽
    認已符合保險契約耐震特約條款之要求。締約雙方為具豐富
    商業交易經驗之公司，並無不對等之情，被保險人亦非經濟
    上之弱者，且系爭保險契約經過自由議約過程，經雙方審閱
    並同意契約所有條款（包括特約條款）後，始簽訂契約，系
    爭保險契約亦非定型化契約，並無民法第247條之1適用餘地
    。明台產險公司係向財團法人工程保險協進會詢價後，開立
    三份條件不同之報價單予長虹公司，經長虹公司審閱後，因
    養護工程處支付之總工程費用過低，資源有限，致選擇其中
    保費較低、自負額較高之方案，雙方始依此一交易條件簽訂
    系爭保險契約。且因系爭橋樑修復工程所支出之臨時工程費
    用極高，若無視於系爭保險契約原所為自負額之約定，而謂
    明台產險公司需在收受之保險費極低之情況下，給付全額且
    非其所能預料之高額臨時工程費用，對保險人顯失公平。92
    1 地震發生後，明台產險公司雖積極與養護工程處及長虹公
    司協商回復原狀工程以及理賠事宜，並委請專業公證公司進
    行理算。惟嗣後雙方既未就本件事故達成和解，則雙方於和
    解協商過程中所為措施以及陳述，本不生自認或拘束之效力
    。系爭保險契約就臨時工程自負額之規定，應適用於所有保
    險事故發生導致被保險人受有損失，而應負理賠責任時。養
    護工程處僅以另行招標額1億293萬元，減除自負額1300萬元
    計算，對於臨時工程部分百分之七十五自負額部分，棄而不
    論，顯有違系爭保險契約之約定。明台產險公司最初委請南
    山公證有限公司（下稱南山公證公司）之「集鹿大橋 921地
    震理算明細表」，理賠金額為 2328萬4593.45元；明台產險
    公司又參酌另行發包亞希亞公司工程契約價目單，再為理算
    ，所得金額為2572萬9413元。若採取明台產險公司委請之長
    天工程顧問股份有限公司（下稱長天公司）建議書所列施工
    方法，更使理算所得之賠償金額降低至1922萬6705元。養護
    工程處請求賠償之金額，顯然過高。養護工程處就保險事故
    發生之通知，並未舉證，難認應自 88年11月1日起計付遲延
    利息，且明台產險公司未給付保險金，係因雙方尚有爭議，
    並非因可歸責於明台產險公司之事由所致，應無修正保險法
    第34條給付遲延利息 1分之適用。況系爭保險契約簽訂於前
    開條文修正前，依法律不溯及既往原則，應無適用餘地等語
    ，資為抗辯。
四、長虹公司於原審略以：系爭工程之毀損係因 921地震所致，
    長虹公司並無過失，養護工程處不得依民法 497條請求。系
    爭工程合約第 11條第3款約定，若發生天災，上訴人僅得依
    「原合約單價」辦理修復而不得議價，第 11條第4項約定若
    發生天災時，養護工程處「一律不予補償」，顯失公平，依
    民法第247條之1規定，應屬無效。且921地震規模為芮氏7.3
    ，其地震損失修復費用已非雙方當初締約所能預見，屬因情
    事變更而顯失公平，應依民法第227之2增減給付或變更其他
    原有之效果。況養護工程處設計之工程耐震強度本有不足，
    本有過失，應由其編列預算修護。養護工程處與長虹公司間
    並無委任關係，依合約第 11條第4款，長虹公司既本無修復
    義務，則其放棄承做議價權之意思表示，並非委任養護工程
    處另行招標之意。長虹公司既無支付修復費用義務，自不因
    由養護工程處負擔委由第三人修復工程之費用而受益，養護
    工程處之請求無據。本件修復工程應屬合約第10條之「工程
    變更之新增工程項目」，蓋養護工程處在震後係以「申請預
    算並重行招標議價」方式處理，足證養護工程處已認定非應
    由長虹公司就此震災損害負責等語，資為抗辯。
五、原審判決命明台產險公司應給付養護工程處 7370萬2866元，
    及自88年11月1日起至清償日止，按年息10%計算之利息。駁
    回養護工程處其餘之訴及假執行之聲請。明台產險公司及養
    護工程處各就其敗訴部分，提起上訴：
  甲、明台產險公司上訴聲明：求為將原判決對其不利部分廢棄
      ，並就上開廢棄部分，駁回養護工程處於原審之訴及假執
      行之聲請。答辯聲明，求為駁回養護工程處之上訴。其補
      陳略以：
  (一)上訴部分：
  1.養護工程處南投工務段副段長謝哲雄先生曾稱：「修復工作
    施工承商亞希亞公司無法繼續施工，於91年1月8日依工程契
    約第15條終止契約。」公路局是否確支出修復系爭工程之費
    用，即有疑問，且邱肇基證述亞希亞公司已估驗完成之工程
    款，僅約8500萬元。
  2.斜張橋修復工程部分：
  (1)依養護工程處所提亞希亞公司工程結算書，關於主橋修復工
    程部分明載「原契約金額 3877萬160元」，原判決竟命明台
    產險給付 3994萬306元，顯就養護工程處未請求事項裁判。
  (2)亞希亞公司就主橋修復工程之「吊索安裝」、「吊索拉力調
    整」等項目根本未施作，足證公路局主張「解除吊索預力百
    分之六十」、「輔以22座重型支撐」之施工方式，顯無必要
    。
  (3)按89年7月6日集鹿大橋之鋼索拉力仍未量測，則林同棪公司
    早於88年11月30日提出變更之修復設計時，稱改採應解除吊
    索預力百分之六十，顯然無據，原判決全數予以認列，實有
    錯誤。
  (4)主樑與主塔接頭處不論需鑿除多少，係在重型臨時支撐設置
    完成後為之，故接頭處應鑿除多少，並非吊索預力是否應解
    除之考量原因，證人劉以毅以接頭處必須鑿除百分之九十作
    為吊索預力應予解除之原因，實係無據。
  (5)集鹿大橋橋面是否果下降30公分至50公分，養護工程處並未
    舉證，縱然屬實，以橋跨 120公尺長度言，該下陷程度對縱
    坡之影響不過0.25%至0.42%間，亦在交通部公路路線設計規
    範允許範圍內，無劉以毅稱恐將導致完工階段主樑線形難以
    調整達原設計要求之困難。
  (6)依林同棪公司原始設計構想，系爭橋樑修復工程並無須以「
    主橋全面支撐」、「使用22座重型支撐」之方式辦理，林同
    棪公司係依公路局養工處之要求，始變更設計內容，足證公
    路局養工處所為「系爭橋樑如不作22座重型支撐即無法施作
    」之主張，顯無可採。
  (7)公路局92年12月聲請傳訊證人邱肇基亦陳稱係依據設計來施
    工，其僅係承包商不懂等語，公路局顯無法證明系爭橋樑有
    做22座重型支撐之必要。
  3.系爭保險契約之「121B橋樑工程特約條款」第 5點並未區分
    所謂「已然施作」或「修復時另重新施作」之臨時工程，計
    算「修復時設置之臨時工程」時，應扣除75%之自負額。
  4.遲延利息部分：
  (1)系爭保險契約既係簽訂於保險法第34條修訂以前，且批單僅
    係作為保險契約之補充，並未變動整體保險契約之條款及效
    力，亦非重行簽訂保險契約，自不因而適用修正後之法規。
  (2)養護工程處並未繳齊損害證明文件，養護工程處無權請求自
    88年11月1日起算之遲延利息。
  (3)養護工程處係在 90年2月20日與亞希亞公司簽約修復工程契
    約，損失金額應該日始確認。
  (4)本件係養護工程處內部作業延宕，非可歸責於明台產險公司
    ，養護工程處何時給付亞希亞公司修復工程費用，亦涉及損
    害發生時點，以及遲延利息起算時點之認定。
  (二)答辯部分：
  1.明台產險公司承保範圍係以原工程合約為據，原工程合約並
    無橋樑高空吊車租車費及光碟片製作等項目，況依亞希亞公
    司工程結算明細表，該橋樑檢測高空吊車租用並未施作，無
    權請求理賠。
  2.營造綜合保險費、包商利潤管理費及稅捐等其他費用，均屬
    亞希亞公司之成本，非系爭工程所受損失，不應列入。
  乙、養護工程處上訴聲明：求為將原判決對其不利部分廢棄。
      改判命明台產險公司應再給付養護工程處1622萬7134元，
      及長虹公司應給付養護工程處1億293萬元暨法定利息，上
      開給付於明台產險公司給付範圍內，長虹公司免為給付；
      答辯聲明：求為駁回明台產險公司之上訴。並補陳略以：
  (一)上訴部分：
  1.養護工程處於一審即主張承攬契約關係及代墊返還，而民法
    第 508條及投標須知補充說明，為民法承攬規範及兩造契約
    之附件，僅具補充性質，並非提出新攻擊防禦方法。
  2.依據民法第 508條及系爭工程合約第11條天然災害(四)、投標
    須知補充說明第7點，因921地震之工程危險及其回復原狀義
    務，應由長虹公司負擔，養護工程處與亞希亞公司之修復費
    用，僅係代長虹公司之墊款，原審認長虹公司無回復義務，
    違民法及雙方契約約定。
  (二)答辯部分：
  1.參之投標須知補充說明，系爭工程合約之真意，長虹公司願
    有自負額及超出保險金額部分，長虹公司應自行負責。
  2.依保險法第1條、最高法院 77年5月17日77年第9次民庭會議
    ，及系爭保險契約第1章一承保範圍及第3章11之(一)，本件得
    以修復費為估定標準，自得以亞希亞公司得標之1億293元為
    標準。
  3.亞希亞公司未施作或未施作完工部分減少價金為 431萬1661
    元，此乃養護工程處對亞希亞公司求償之問題，與本件無涉
    ，1億293萬元仍為正確求償數額，扣除長虹公司自負額1300
    萬元，及原審勝訴部分，明台產險公司應再給付1622萬7134
    元。
  4.明台產險公司委託長天公司亦自承對實際情況不盡知悉，且
    亞希亞公司因無法購得斜張橋重力所繫吊索，而放棄施作，
    包括地震後另有吊索22條有瑕疵，並同發包國登公司汰換，
    足證修復工程確難以2座支撐代替。
  5.長虹公司所投保之臨時工程，係系爭工程合約之臨時工程，
    方應扣除自負額，養護工程處與亞希亞公司所訂之臨時工程
    另有保險，要保人為亞希亞公司，於本件並無扣除自負額之
    適用。
  6.謝哲雄為文稱東西向（加速度）可能已超過1.0g（約980gal
    ），遠超過部頒之公路橋樑耐震設計規定。
  7.遲延利息：
  (1)本件既約定修復保險標的物至毀損瞬間前之狀況實際所需費
    用，保險理賠亦不以修復費用實際支出時為請求時點，而係
    有損害即得請求，依據保險法第34條，養護工程處自得自88
    年11月1日起算遲延利息。
  (2)因兩造就認定賠償數額差距過大，自無繳齊文件之問題，且
    長虹公司亦已繳交，明台產險公司方於89年12月28日以意業
    理字第289號函同意理賠，故至遲應以該日起算遲延利息。
六、養護工程處主張其於85年4月9日與長虹公司訂立系爭工程合
    約，由長虹公司承攬集鹿大橋新建系爭工程，合約金額為 4
    億1960萬元，長虹公司依系爭工程合約規定，於 85年8月間
    向明台產險公司投保系爭保險契約，就營造工程及其臨時工
    程投保4億1960萬元綜合工程險，長虹公司自負額為 1300萬
    元。嗣長虹公司所施作系爭工程，因 921地震受損，長虹公
    司放棄修復，同意由養護工程處另行招標，養護工程處乃於
    90年 2月20日與訴外人亞希亞公司訂立修復工程合約，修復
    上開修復費用扣除長虹公司自負額1300萬元，理賠8993萬元
    予養護工程處（1億293萬元-1300萬元=8993萬元），並依保
    險法第34條自88年11月1日起，負年利率1分之遲延利息等語
    。明台產險公司就養護工程處主張伊於85年4月9日與長虹公
    司訂立系爭工程合約，由長虹公司承攬集鹿大橋新建系爭工
    程，合約金額為 4億1960萬元，長虹公司向明台產險公司投
    保系爭保險契約，受益人為養護工程處，投保金額 4億1960
    萬元綜合工程險，長虹公司自負額為1300萬元；臨時工程自
    負額75％，或 800萬元，擇其高者為準。嗣長虹公司所施作
    系爭工程，於系爭保險契約有效期間，因 921地震受損等情
    不爭執，並有養護工程處提出兩造所不爭之系爭工程合約、
    系爭保險契約、養護工程處與亞希亞公司工程合約可稽（原
    審卷1第11-37頁）。惟明台產險公司否認養護工程處請求理
    賠之金額及法定遲延利息，並以前揭情詞置辯。是本件兩造
    之爭點(一)明台產險公司之理賠責任與被保險人長虹公司關係
    。(二)所謂「臨時工程」自負額75％之真意為何。(三)理賠金額
    應如何計算。(四)理賠金額之遲延利息應自何時起算。(五)長虹
    公司應否負承攬人之賠償責任。茲分述於次：
  (一)關於明台產險公司理賠責任部分：
  (1)查依卷附之營造綜合保險單，其前言即表明「立營造綜合保
    險人明台產物保險股份有限公司茲承保後開立被保險人之營
    造工程，於被保險人繳付保險費後，於保險期間內，因意外
    事故所致之毀損或滅失，或被保險人依法對第三人負之賠償
    責任，依據本保險單所載及簽批之條款，負賠償之責」，及
    營造綜合保險單基本條款第 1條亦明定：「本保單所載之保
    險標的在本保險單所載施工處所，於保險期間內，因突發而
    不可預料之意外事故所致之毀損或滅失，需予修復或重置時
    ，除本保險載明不保事項外，本公司對被保險人負賠償之責
    。前項毀損或滅失之修復工件所需拆除清理費用，載明於本
    保險單者，本公司亦負賠償之責。」（見原審卷(一)第27頁）
    ，本件工程之受益人為養護工程處，有如前述，故故營造綜
    合保險人即明台產險公司，於保險期間內，對於承保之工程
    標的即南投縣「集鹿大橋」即因「 921」天然意外災害所致
    之毀損，對於受益人即養護工程處，應負賠償之責。與「被
    保險人依法對第三人負之賠償責任」，應以被保險人對第三
    人有賠償責任時，明台產險公司始有賠償義務不同，明台產
    險公司故將兩者混為一談，自非可取。
  (2)關於地震險之部分，於保單上記明「008 耐震設計特約條款
    」－「特約約定：因地震所致本保單第 1條保險標的物之毀
    損或滅失，本公司僅於被保險人能證明已充分考慮耐震因素
    ，並按主管機關之規定設計者，始負賠償責任」、「補償限
    額每一事故及保險期間總額為 1億元」，依此特約條款，上
    訴人理賠之前提要件需該橋樑工程，已充分考慮耐震因素，
    並按主管機關之規定設計，其始負理賠義務，且其理賠金額
    之上限為 1億元。查依卷附之林同棪工程顧問股份有限公司
    90年 4月10日90-0410-0370號函表示「二、經查本案橋樑原
    設計（民國84年10月）耐震強度，係依當時交通部頒（民國
    84年10月9日交技（84）字第 000256號）最新之「公路橋樑
    耐震設計規範」相關規定，於該規範二．三節中台灣地區之
    震區劃分，集鹿大橋工址所在（南投縣）屬地震第二區，其
    對應之工址水平加速度係數Z＝0.23（即工址回歸期475年地
    震地表加速度為 0.23g），另考量本橋為該區域重要橋樑，
    依規範二．四節用途係數I取1.2，故原設計橋樑係考量能承
    受強度（工址地表水平加速）為Z×I＝0.276g之地震。此外
    ，由於本案主橋為特殊橋樑－斜張橋，當時耐震設計亦同時
    考慮垂直向地震（水平向地表加速度三分之二），並與水平
    雙向地震效應組合，並以動力分析方法作耐震性檢核。三、
    ．．由於本橋址距離震央約僅三公里， 921大地震時該橋之
      地表加速度依據上列測站資料推估，東西向已超過1.0 g
      （約980gal），遠超過部頒之「公路橋樑耐震設計規範」
    規定。．．．五、由上述說明三測站資料顯示， 921大地震
    實屬世界級罕見之大地震，其地表加速度已遠超過規範規定
    值，因此本工程橋樑結構之受損，應屬不可抗力之天災。此
    外， 921大地震時主結構體尚在施工中，斜張橋呈非對稱之
    結構形式，即承受可已超過1.0g地表加速度之地震力襲擊，
    橋樑結構縱有損傷，惟無落橋或墩柱剪力破壞等現象，至今
    仍屹立在濁水溪上且此刻正進行修復工程，已符合耐震設計
    之基本原則及相關要求」等語，有前揭函文及林同棪工程顧
    問股份有限公司90年10月12日棪字第90-1012-1150號函附集
    鹿大橋之橋樑耐震設計相關資料（共41頁）在卷足憑。足認
    該集鹿大橋在設計之初，既然已依交通部於84 年10月9日交
    技（84）字第000256號最新之「公路橋樑耐震設計規範」相
    關規定設計其耐震強度，且依規定施工，而集鹿大橋在承受
    此百年來罕見之 921大地震災難後，並無落橋或墩柱剪力破
    壞現象，足認為原來之設計已充分考慮耐震因素。上訴人抗
    辯不符合耐震設計云云，並無足取。
  (3)按保險法第 5條規定：「本法所稱受益人，指被保險人或要
    保人約定享有賠償請求權之人，要保人或被保險人均得為受
    益人。」此項於保險法總則之規定，於財產保險及人身保險
    均有其適用，保險法於保險契約之通則，財產保險與人身保
    險亦均設有關於受益人之條文，不因其為財產保險，而否定
    受益人之存在。本件營造綜合保險契約載明：「受益人：台
    灣省交通處公路局第二區工程處」，有營造綜合保險單可稽
    （見原審卷第16頁）。是則，養護工程處請求明台產險公司
    賠償其損害，即無不合。
  (二)關於「臨時工程」自負額之約定部分：
  (1)明台產險公司辯稱地震後因修復之臨時工程費用部分，自負
    額為 75％或800萬元云云；養護工程處則主張本件營造綜合
    保險契約所投保之標的，即養護工程處與長虹公司所訂之承
    攬契約，故保險契約所謂臨時工程，係指長虹公司承攬系爭
    工程時，依該承攬契約所施作之臨時工程而言，不是因地震
    後，為修復系爭工程之必要所施作之臨時工程，為修復系爭
    工程所施作之臨時工程，即是因地震所生之損害，明台產險
    公司自應賠償。因系爭工程已完成近90％，故承攬契約所施
    作之臨時工程均己拆除，不生理賠問題，明台產險公司之抗
    辯，自有誤會等語。
  (2)查綜合營造保險契約「121B橋樑工程特約條款」第 5條約定
    ：「任何一次意外事故，被保險人除應自行負擔本保險單所
    載自負額外，應另行負擔便道、便橋、支撐、築島、圍堰、
    擋排水設施等臨時工程及抽水費用損失 百分之75，或800萬
    元正，以較高者為準，倘上述臨時工程及抽水費用以外之損
    失未超過本保險單所載自負額而其與臨時工程及抽水費損失
    之合計超過該自負額時，被保險人仍應負擔超過部分之百分
    之75或800 萬元，以較高者為準。」，就臨時工程之部分亦
    有約定自負額。惟本條款所謂之「負擔便道、便橋、支撐、
    築島、圍堰、擋排水設施等臨時工程及抽水費用損失。」應
    係指長虹公司依其與養護工程處所簽訂之承攬契約，所施作
    之便道、便橋、支撐、築島、圍堰、擋排水設施等臨時工程
    及抽水費用之臨時設施而言。且該臨時設施於災害（地震）
    發生時，尚存在之臨時工程，因為地震災害受有損害之部分
    ，被保險人應自行負擔部分損失（即負擔百分之75或800 萬
    元，以較高者為限）。本件災害發生時，原有之臨時工程既
    已因任務完成而拆除不存在，根本未因地震災害而生損害，
    本即不屬於理賠之範圍，養護工程處並未請求此部分之理賠
    。至於因「修復」橋樑之目的，所再施作之臨時工程，與承
    攬合約初始之時，因為「施做」橋樑之目的，而施作之臨時
    工程，其二者之範圍並不相同，更不能相提並論。故「121B
    橋樑工程特約條款」第 5條之臨時工程自負額，係指依長虹
    公司與養護工程處所訂承攬契約，為「施作」橋樑之目的而
    施作之臨時工程，因災害而受有損害之部分，應由被保險人
    負擔自負額。至於因為「修復」橋樑而重新施作之臨時工程
    ，應該屬於修復橋樑所必要之費用，即非「121B橋樑工程特
    約條款第 5條」所指之臨時工程。明台產險公司之抗辯，非
    有可取。
  (三)明台產險公司應理賠之保險金數額：
  (1)按財產保險之目的在填補損害，有損害始有賠償，本件保險
    契約所承保之工程標的為「集鹿大橋」，其保險期間內，因
    「921 大地震」天然意外災害所致之「毀損」，上訴人應負
    賠償之責。其因該項毀損或滅失之修復工作所需拆除清理費
    用，載明於本保險單者，保險人亦負賠償之責（保險單第一
    條參照）。所指之「賠償損害」應係就「集鹿大橋」在 921
    大地震前之狀態，與大地震後毀損之狀態相比較，二者的差
    距即為所受之損害。養護工程處主張以工程修繕費用做為損
    害賠償額，用以修繕集鹿大橋，回復到地震前之狀態，故養
    護工程處主張以此工程因修繕所需費用做為理賠金額等語，
    於法應無不合。
  (2)養護工程處主張系爭工程因 921地震毀損，經養護工程處與
    原承攬人長虹公司議價修復不成，養護工程處乃另行招標，
    並於90年2月20日與亞希亞公司所簽訂之「921集集大地震災
    害集鹿大橋修復工程」契約，修復費用為1億293萬元，即明
    台產險公司應理賠金額等語。明台產險公司則辯稱經其理算
    後之賠償額僅為2572萬9413．34元；若以長天顧問公司提出
    之施工法，其理算額僅為1922萬6705．75元（詳如原判決附
    表所示）等語。經查本件系爭營造綜合保險契約第 1條約定
    ：「本保單所載之保險標的．．．因突發而不可預料之意外
    事故所致之毀損或滅失，需予修復或重置時，．．．本公司
    對被保險人負賠償之責。前項毀損或滅失之修復工作所需拆
    除清理費用，．．．本公司亦負賠償之責。」（見原審卷(一)
    第27頁保險單），是本件保險事故所生理賠金額，自應以因
    修復或重置所需之金額為準。且而損害賠償之目的在於填補
    所生之損害，其應回復者，係損害前應有之狀態。本件養護
    工程處經邀集學者專家於88年12月28日召開「集鹿大橋」修
    復會議，達成修復之結論，惟原承攬人長虹公司就修復之費
    用與養護工程處議價不成，放棄修復之施作，養護工程處乃
    與亞希亞公司所簽訂之「921 集集大地震災害集鹿大橋修復
    工程」契約，議定修復費用為1億293萬元，應否准許，分述
    如次：
    就「主橋修復工程」中2之6項「斜張橋主樑重型支撐」（
      附表第 4頁），在亞希亞公司之部分，係花費2875萬6686
      元（即使用22座重型支撐），而在長天顧問公司之部分，
      僅列294萬6571元（即使用2座重型支撐）：
       A、養護工程處邀集學者專家於 88年12月28日召開集鹿大
          橋修復會議，達成修復之結論，其中「第4項、吊索預
          力解除請林同棪顧問公司再與長虹公司協調， 惟重型
          支撐架應能承受上部載重方式辦理主樑之修復設計 ．
          以策安全。．．第8項、主橋北端近橋塔處亦有損壞，
          請配合吊索預力解除後重新檢查，若有損壞， 亦應將
          損壞段予以打除」，已有「 吊索預力解除」之結論，
          此有該會議紀錄附卷可參。
       B、證人劉以毅（即林同棪工程顧問股份有限公司人員）
          於原審證述：「（作修護設計時有無考慮到重型支撐
          架需設置幾座？）當時有考慮這部分 921災變時，集
          鹿大橋尚未完工，主樑靠近主塔的地方，有一塊尚未
          完成，並非對稱的結構，所以在沒有施作該局部之區
          域受損嚴重，而且在 921過後考慮餘震的問題，為避
          免遭受餘震的損害，在設計時有考慮到支撐架要能承
          受主樑的載重，避免二次損害。我們設計約有22座的
          重型支撐架，另在 921地震之後橋面有下陷，我們也
          是需要支撐架把主樑頂起來，恢復施工前的預拱度，
          以確保完工後橋面的線型，故我們認為重型支撐架需
          要22座。」、「（『提示長天顧問公司的修護意見書
          』該修護意見書重型支撐架只需要 2座，就此意見書
          有何意見？）該公司的修護意見書無法符合我前述之
          修護情形。因遇有餘震的狀況，修護時必須把主樑部
          分的混凝土鑿除，而且未完工的部分也未施作，只放
          置兩座重型支撐架無法承受整個斜張橋」、「我們提
          出的修護書還必須經過被上訴人邀請專家作審查，當
          初的審查意見有載明『重型支撐架應能承受上部載重
          方式辦理主樑之修護設計，以策安全』，只有 2座無
          法承受上部載重」（見原審卷(二)第178至180頁筆錄）
          、「我們有解除鋼索百分之60，主要是因為在主樑靠
          近主塔之部分受損很大，此部分要做百分之90的鑿除
          動作，且此部分其軸壓力是由鋼索傳達過來的，所以
          我們必須降低鋼索的力量，減少壓力才能確保施工安
          全。另22座的支撐主要是要考慮橫向地震力的問題，
          如果只用鋼索的話，沒有辦法應付橫向的地震力，另
          路面下陷的部分也是需要支撐架、千斤頂將橋面頂撐
          起來，恢復到地震前的高度，此部分如果只用鋼索的
          話，也沒有辦法作」（見原審卷(二)第238至241頁筆錄
          ）。復有該公司所提供之「南投縣集鹿大橋 921震後
          檢測及修補設計」13紙，在卷足憑。
       C、明台產險公司固然委請長天顧問公司提出「集鹿大橋
          修復工作臨時支撐與修復步驟」，其認為「在靠近主
          塔與主樑接頭處之箱型主樑內，先灌注鋼筋混凝土內
          襯砌（主塔兩側各架一組重型支撐），在內襯砌與主
          塔間以千斤頂相接，用以承擔全部之軸向壓力」，使
          用重型支撐二座即可。此一修復方法並沒有將吊索預
          力解除，與前述88年12月28日修復會議之結論未符。
          另林同棪顧問公司亦認為僅設二座之重型支撐並無法
          解決本案之需求：「１低估修復期間載重：第 5頁『
          3.1 現況研判』提及『集鹿大橋在修復期中，其載重
          較設計載重至少減少50％或50％以上』與現況不符，
          實際上921地震時，主樑淨載重約40T/M（含箱型斷面
          、預鑄斜撐版及兩側橋面版等），預計未來完工後靜
          載重約 50T/M（另加附加靜載重9.2T/M，主要包含橋
          面瀝青混凝土、兩側人行道、護欄、附掛管線等自重
          ），活載重約7.5T/M（包含四車道之車輛活載重、衝
          擊力及行人活載重等）故在修復期間內，主樑載重已
          達設計載重64％【 (1.3×40）/（1.3×50＋2.17×7
          .5）＝0.64】，長天顧問明顯低估修復期間之載重。
          ２未考慮修復期間之地震風險：第5頁『3.2建議修補
          方法』之(2)，長天顧問僅考慮以鋼筋混凝土內襯砌、
          主塔兩側各一組重型支撐及千斤頂承擔全部之軸向壓
          力，但對於修復期間地震（如 921大地震後之餘震）
          可能引致主樑之橫向剪力、彎矩並未考慮。在主塔底
          部上游側主樑缺口（原吊塔位置）尚未施作之情形，
          橋樑結構非對稱，且主樑斷面慣性力矩（I）低，若
          再有較大震度之地震發生，極易造成集鹿大橋更嚴重
          之二次損壞。故基於修復期間之耐震考量，避免地震
          引致之橫向剪力、彎矩集中於靠近主塔與主樑接頭處
          （該處主樑混凝土已於 921地震時碎裂），本公司之
          設計於主樑底均佈置支撐架以抵抗地震力，應為較安
          全可行的作法。３未考慮主樑線形調整：第5頁『3.2
          建議修補方法』未考慮恢復地震前主樑預拱度，恐造
          成日後主樑線形難以調整符合原設計需求。921 地震
          時曾造成主樑部分橋面下陷，在橋面（主樑）未頂升
          恢復地震前施工預拱度前，若冒然澆注主樑缺口，尚
          未施作部分或碎裂處混凝土（須先行鑿除），恐將導
          致後續完工階段主樑線形（高度縱坡）難以調整達原
          設計要求。本公司之設計於主樑底均佈設置支撐架，
          並於樑底及支撐架頂部之間設置千斤頂，利用千斤頂
          頂升橋面（主樑），可先行調整恢復主樑之預拱度，
          之後再進行混凝土澆注之修復作業」，此有審查意見
          書，附卷足稽。
       D、921 大地震之後，對於集鹿大橋發生之損壞，養護工
          程處已邀集學者專家開會討論，就修復之原則訂出會
          議結論，林同棪顧問公司依據此會議結論，解除鋼索
          百分之六十，以進行修復工程，故需放置22座重型支
          撐；而長天顧問公司所設計之施工法，放置二座重型
          支撐是沒解除鋼索，如此之施工法明顯與前述含學者
          專家在內的會議結論，並不符合。故因為採用林同棪
          顧問公司所設計之修復方法，而使用22座重型支撐所
          花費之費用2875萬6686元，應認屬於必要費用，列入
          修復費用之內，應屬合理。
    修復工程1之22（即122項）河流改道費用明台產險公司理
      算金額為 23萬3473元，養護工程處主張理賠金額為455萬
      372 元：嗣結算金額亦為455萬372元，有結算明細表可稽
      （見本院卷(二)第 121頁），應予准許。原審以因亞希亞公
      司修復費用列23萬3473元，故應以亞希亞公司修復金額為
      計算之基準。養護工程處索賠超過此項金額部分，不予准
      許。惟查依養護工程處與亞希亞公司所簽集鹿大橋工程契
      約，此項工程所列金額亦為4,550,372元（原審卷二第390
      頁），原判決對此尚有誤會。
    養護工程處主張修復工程1之24（即124項）橋樑檢高空吊
      車租用費用金額94萬9771元及2之18（即220項）橋樑檢高
      空吊車租用費用 73萬177 3元部分，實際並未支出，有工
      程結算明細表可稽（見本院卷(二)第212頁一之124項次、第
      123頁二之220項次），既無損害自不生賠償問題，故上訴
      人抗辯不應列入計算，即非無據，此二部分不予准許。
    養護工程處主張修復工程第五項「工地簡報圖表及竣工結
      算書、圖（光碟片）製作」費用14萬2110元、第六項「營
      造綜合保保險費」費用88萬7329元，並非修復系爭工程必
      要之費用，且係因養護工程處與亞細亞公司所另訂新修復
      契約所生之費用，與原承攬契約無關，則養護工程處請求
      理賠此部分之費用，不能准許；至於第七項「包商利潤管
      理費及稅捐」 887萬3276元、第八項「其他費用（包商營
      業稅）」 443萬6638元二項，係修復工程所生之必要費用
      ，自應由明台產險公司理賠，惟結算結果，第七項「包商
      利潤管理費及稅捐」實際支出849萬8349元，減少支出374
      927元、第八項「其他費用（包商營業稅）」實際支出424
      萬9174元，減少187464元，有工程結算明細表可稽（見本
      院卷(二)第123頁項次七、八），自應以實際支出之849萬83
      49元及 424萬9174元為損害之金額，逾此部分之請求，不
      能准許。原審認此七項均不應列入理賠範圍，尚有未洽。
    系爭修復工程契約之修復費用為 102,930,000元，除上開
      實際支付金額少於原修復契約之金額外，尚有多項所付金
      額遠低於修復契約之金額，嗣經完工估驗實付金額為98,6
      18,339元，有養護工程處提出之 93年3月19日二工工字第
      0930005378號函及工程估驗款計算表、工程估驗計價明細
      表可稽（見本院卷第124至129頁），自應以估驗金額為準
      。故超過98,618,339元部分，養護工程處並未支出即未受
      有損害，自不生理賠問題；此外，修復工程契約所列第五
      項「工地簡報圖表及竣工結算書、圖（光碟片）製作」費
      用14萬2110元、第六項「營造綜合保保險費」費用88萬73
      29元，並非修復系爭工程必要之費用，養護工程處之請求
      不能准許，有如前述，則此二項實際支出為 136,426元及
      887,329元（見本院卷第 123頁及129頁），自應予扣除。
      故養護工程處因地震所生損害之金額應為97,594,584元（
      98,618,339元減136426元及887329元＝97,594,584元），
      扣除養護工程處自負額 1300萬元後，應理賠之金額為84
      59萬4584元（97,594,584減13,000,000＝84,594,584元）
      。
    就利息請求之部分：
    Ａ、查保險法第34條原規定：應付之賠償金額確定後，保險
        人應於約定期限內給付之。無約定者，應於接到通知後
        15日內給付之。嗣於民國86年5月28日經總統 (86)華總
        (一)義字第8600122660號令修正公布，「保險人應於要保
        人或被保險人交齊證明文件後，於約定期限內給付賠償
        金額。無約定期限者，應於接到通知後15日內給付之。
        保險人因可歸責於自己之事由致未在前項規定期限內為
        給付者，應給付遲延利息年利一分。」本件保險事發生
        於88年9月21日，自應適用修正後之保險法。
    Ｂ、養護工程處主張 921地震發生之後，長虹公司通知明台
        產險公司依保險契約辦理理賠，明台產險公司於 921地
        震後即知悉集鹿大橋受有損害，且曾於 88年9月28日派
        遣人員到現場勘查，業據證人翁健堯陳述在卷，故養護
        工程處請求自 88年11月1日起算遲延利息云云。明台產
        險公司則以保險理賠金額迄未確定，且長虹公司也未提
        出證明文件、理賠計算書、賠款接受書，沒有給付利息
        問題等語。按「保險人應於要保人或被保險人交齊證明
        文件後，於約定期限內給付賠償金額。無約定期限者，
        應於接到通知後15日內給付之。」有如前述，並非自保
        險人知悉地震後15日內給付之，且證人翁健堯係證明明
        台產險公司於 88年9月28日派遣人員到現場勘查，並未
        證明要保人或被保險人係於 88年9月28日交齊證明文件
        ，請求給付賠償金額（見原審卷(二)第 243頁筆錄），於
        原審最後言詞辯論期日，長虹公司亦自認「我們同意以
        89年12月28日作為我們通知明台公司請求理賠的時間點
        」；養護工程處也同意以89年12月28日起算（見原審卷
        第411、412頁筆錄）。再於本院審理時，養護工程處陳
        明「利息部分另具狀陳述」（見本院卷(二)第30頁），嗣
        養護工程處具狀稱：「 921大地震為明台公司所明知，
        從而被上訴人（指養護工程處）主張以 88年11月1日起
        算遲延利息．．．自無違誤可言。」（見本院卷(二)第49
        頁辯論意旨狀），並未舉證證明其於 88年11月1日前，
        曾交齊證明文件，請求給付賠償金額。本院最後言詞辯
        論期日再度質之養護工程處「何時正式向明台公司請求
        理賠給付」，養護工程處仍稱「這是長虹公司要通知的
        ，我們是在10月11日前就請求了，他們去現場看，就表
        示我們有請求」云云（見本院卷(二)第 134頁筆錄），直
        到本院言詞辯論終結後，養護工程處始又以「補陳辯論
        意旨狀」，提出養護工程處89年8月5日二工工字第22
        480號、89年8月30日二工工字第41588號、90年5月24
        日二工工字第 65359號函及附件，但因係於言詞辯論
        終結後所提出，本院無從採為證據資料。且縱使依該處
        89年8月5日 二工工字第22480號函雖請求明台產險公
        司儘速理賠，而其說明二亦明確表示「貴公司所需施工
        部資料請逕向長虹公司洽辦，至於修復金額，因事涉本
        處與長虹公司議價等事宜，歉難提供」，更足見養護工
        程處並未交齊證明文件，至為顯然，則養護工程處請求
        自88年11月1日起算遲延利息，尚非有據。
    Ｃ、按「給付無確定期限者，債務人於債權人得請求給付時
        ，經其催告而未為給付，自受催告時起，負遲延責任。
        其經債權人起訴而送達訴狀，或依督促程序送達支付命
        令，或為其他相類之行為者，與催告有同一之效力。」
        民法第229條第2項，定有明文。故給付無確定期限者，
        債務人於債權人得請求給付時，經其催告而未為給付，
        自受催告時起負遲延責任。在保險給付，依保險法第34
        條之規定，則自受催告通知15日後，始負遲延責任。本
        件系爭保險契約就理賠之給付，並無明確之約定，而養
        護工程處又未能舉證證明其業經交齊證明文件，請求給
        付理賠金額，則明台產險公司應自養護工程處起訴訴狀
        繕本送達15日後，負遲延責任。經查本件養護工程處起
        訴狀繕本係於90年7月4日送達於明台產險公司，有送達
        證書可稽（見原審卷(一)第44頁），是養護工程處遲延利
        息之請求應自起訴狀繕本送達 15日後即90年7月20日起
        計算遲延利息，逾此部分之請求，即非有據。原審准自
        88年11月1日起計算遲延利息，尚有未洽。
七、關於長虹公司之部分；
  (一)養護工程處主張其於85年4月9日與長虹公司訂立系爭工程合
    約，由長虹公司承攬集鹿大橋新建系爭工程，合約金額為 4
    億1960萬元，長虹公司依系爭工程合約規定，就地震所生之
    毀損，應予修復。嗣長虹公司所施作系爭工程，因 921地震
    受損，長虹公司放棄修復，同意由養護工程處另行招標，養
    護工程處乃於 90年2月20日與訴外人亞希亞公司訂立修復工
    程合約，修復費用共1億293萬元，應由長虹公司負擔。爰依
    承攬契約關係及民法第 508條、保險法第34條規定，長虹公
    司應給付養護工程處1億293萬元暨法定利息等語。
  (二)按承攬者，謂當事人約定，一方為他方完成一定之工作，他
    方俟工作完成，給付報酬之契約，民法第 490條定有明文。
    長虹公司於簽約後雖完成工作進度達百分之90，但因意外發
    生地震而遭毀損，既係因不可歸責於雙方之事由，於工作完
    成並由養護工程處依約驗收收領前而滅失，依民法第 508條
    第 1項前段規定，其危險應由承攬人負擔。養護工程處主張
    工作物未完工交付前，即已滅失，應由長虹公司負擔滅失之
    危險等語，即屬可採。
  (三)查兩造於工程合約書第11條雖約定：「天然災害：在規定完
    工期限內因天然等意外損失非人力所能抵抗者，乙方（即長
    虹公司）應於24小時內報告甲方（即養護工程處），並由甲
    方勘驗屬實依下列規定辦理：
    工地上乙方依規定向甲方租借之機具及領用之材料，其放
    置地點及方法經事先取得甲方所派工程司之同意並因搶運不
    及而損失者，乙方得免予賠償，否則乙方應負責賠償。
    工地上乙方自備之機具及材料遇有損失，概由乙方自行負
    責。
    已做之工程因搶救不及遭受損害並在詳細價目表內列明項
    目者，乙方得申請甲方估驗付款外，並以原訂合約單價辦理
    修復。
    合約詳細價目表內列有營造綜合保險項目部分之工程，如
    遇有天災時一律不予補償，乙方並應賠償受災部分甲方供給
    之材料及運費」。
  (四)上開第 4款約定，所謂「合約詳細價目表內列有營造綜合保
    險項目部分之工程，如遇有天災時，一律不予補償，」之補
    償一語，其真意自係指養護工程處對長虹公司之補償而言，
    非指長虹公司對養護工程處之補償，蓋為免發生天然災害時
    ，承攬人要求政府為補償之特約。原審認此項約定，係為限
    縮承攬人即長虹公司賠償之範圍，透過由承攬人投保營造綜
    合保險，使定作人（即養護工程處）為保險契約受益人，可
    獲得保險金理賠之模式，而解決此危險負擔之問題等語，以
    為長虹公司免責之認定，尚有誤會。
  (五)再查系爭工程因 921地震毀損，長虹公司放棄修復之權利，
    並同意由養護工程處另行招標，養護工程處乃與亞希亞公司
    簽訂修復工程契約，雖其契約之修復費用為1億293萬元，但
    實際估驗金額為98、618、339元，此外，修復工程契約所列
    第五項「工地簡報圖表及竣工結算書、圖（光碟片）製作」
    費用14萬2110元、第六項「營造綜合保保險費」費用88萬73
    29元，並非修復系爭工程必要之費用，有如前述，則此二項
    實際支出為136426元及887329元（見本院卷第123頁及129頁
    ），自應予扣除。故養護工程處因地震所生損害之金額應為
    97,594,584元（98,618,339元減 136426元及887329元＝97,
    594,584元），故養護工程處之請求於 97,594,584元之範圍
    ，即屬有據。逾此部分之請求，即非有據。
八、綜上所述，(一)養護工程處本於保險契約之法律關係及保險法
    第34條規定，請求明台產險公司給付8459萬4584元及自民國
    90年7月20日起，至清償日止，按年息10%計算之利息為有理
    由，逾上開部分之請求為無理由。原審判命明台產險公司給
    付養護工程處7370萬2866元及自民國 88年11月1日起，至清
    償日止，按年息10%計算之利息。其中利息逾自民國90年7月
    20日起算部分，尚有未洽，上訴人明台產險公司上訴意旨，
    指摘原判決此部分不當，求予廢棄改判，為有理由；原審判
    決駁回養護工程處請求明台產險公司給付1089萬1718元部分
    （84,594,584－73,702,866＝10,891,718），亦有不當；上
    訴人養護工程處請求明台產險公司再給付16,227,134元，及
    自民國88年11月1日起，清償日止，按週年利率10%計算之利
    息，於10,891,718元及自90年7月20日起，按週年利率10%計
    算之利息部分，為有理由，應予准許。逾此所為請求，為無
    理由，應予駁回。原審就上開應准許部分，為養護工程處敗
    訴之判決，並駁回其假執行之聲請，尚有未洽，上訴意旨就
    此部分求予廢棄改判，為有理由，爰由本院予以廢棄改判如
    主文第 3項所示，就此養護工程處受勝訴部分，兩造分別陳
    明願供擔保為准，免假執行之宣告，經核於法並無不合，爰
    分別酌定相當擔保金額准許之，並依聲請為附條件之准、免
    假執行之宣告。至於養護工程處之請求不應准許部分，原判
    決為其敗訴之判決，並駁回其假執行之聲請，經核於法並無
    不合，上訴意旨求予廢棄改判，為無理由，應駁回其上訴。
    (二)養護工程處本於承攬契約之法律關係，請求長虹公司給付
    1億293萬元，及自民國90年7月5日起，清償日止，按週年利
    率5%計算之利息，於於97,594,584元及自90年7月5日起算之
    法定遲延利息部分，為有理由，應予准許。逾此所為請求，
    為無理由，應予駁回。原審就上開應准許部分，為養護工程
    處敗訴之判決，並駁回其假執行之聲請，尚有未洽，養護工
    程處上訴意旨就此部分求予廢棄改判，為有理由，爰由本院
    予以廢棄改判如主文第 4項所示，養護工程處並陳明願供擔
    保，請准為假執行之宣告，經核並無不合，爰酌定相當擔保
    金額准許之。至於養護工程處之請求不應准許部分，原判決
    為其敗訴之判決，並駁回其假執行之聲請，經核於法並無不
    合，養護工程處上訴意旨求予廢棄改判，為無理由，應駁回
    其上訴。(三)明台產險公司其餘上訴意旨指摘原判決不當，求
    為廢棄改判，為無理由，應予駁回。
九、本件事證已臻明確，兩造其餘之陳述及其攻擊防禦方法，經
    審酌核與判決之結果不生影響，不再一一論述，併予敘明。
據上論結，本件養護工程處上訴為一部有理由，一部無理由；明
台產險公司之上訴為一部有理由，一部無理由，依民事訴訟法第
463條、第385條第1項、第450條、第449條第1項、第79條但書、
第463條、第390條第2項、第392條，判決如主文。
中　　華　　民　　國　　94　　年　　8　　月　　 23 　　日
                  民事第九庭  審判長法　官  吳景源
　　　　　　　　      　　　    　　法　官  滕允潔
　　　　　　　　      　　　　    　法　官  連正義
正本係照原本作成。
如不服本判決，應於收受送達後20日內向本院提出上訴書狀，其
未表明上訴理由者，應於提出上訴後20日內向本院補提理由書狀
（均須按他造當事人之人數附繕本）上訴時應提出委任律師或具
有律師資格之人之委任狀；委任有律師資格者，另應附具律師資
格證書及釋明委任人與受任人有民事訴訟法第 466條之1第1項但
書或第2項（詳附註）所定關係之釋明文書影本。
中　　華　　民　　國　　94　　年　　8 　　月　　25　　日
　　　　　　　　　　　　　　　　　　書記官  張永中
附註：
民事訴訟法第466條之1（第1項、第2項）：
對於第二審判決上訴，上訴人應委任律師為訴訟代理人。但上訴
人或其他法定代理人具有律師資格者，不在此限。
上訴人之配偶、三親等內之血親、二親等內之姻親，或上訴人為
法人、中央或地方機關時，其所屬專任人員具有律師資格並經法
院認為適當者，亦得為第三審訴訟代理人。
